【裁判字號】    95,簡上,881
【裁判日期】    950929
【裁判案由】    詐欺
【裁判全文】
臺灣高雄地方法院刑事判決             95年度簡上字第881號
    上  訴  人
    即  被  告  丙○○
上列上訴人因詐欺案件，不服臺灣高雄地方法院高雄簡易庭民國
95年6 月30日95年度簡字第4072號第一審簡易判決（聲請簡易判
決處刑書案號：臺灣高雄地方法院檢察署95年度偵字第12928 號
），提起上訴，本院判決如下：
    主  文
原判決撤銷。
丙○○幫助犯詐欺取財罪，處拘役伍拾玖日，如易科罰金，以
佰元折算壹日。
    事  實
一、丙○○曾因擄人勒贖案件經臺灣高等法院高雄分院79年度重
    上訴字第1 號判決處無期徒刑，經最高法院79年度台上字第
    2788號判決上訴駁回確定，嗣於臺灣高等法院高雄分院80年
    度聲減字第1591號裁判減刑，於民國79年8月2日入監執行，
    92年4 月17日假釋出監付保護管束，刑期應至102 年4 月16
    日。
二、緣現今國內社會層出不窮之詐騙集團或不法份子，經常利用
    他人之存款帳戶存摺、印章、提款卡及密碼轉帳，藉以掩飾
    其等之不法行徑，避免執法人員循線追查，並期確保其犯罪
    所得之不法利益，此類訊息於平日大眾媒體相關社會新聞之
    報導均可得知，因而一般人於客觀上當可預見通常取得他人
    金融存款帳戶使用之行徑常與詐欺集團之犯罪密切相關。丙
    ○○明知前情，竟本於縱若他人持其在金融機關帳戶之存摺
    、提款卡、密碼等作為詐欺取財之犯罪工具，亦不違反其本
    意之不確定幫助詐欺犯意，於94年6 月間，在不詳地點，將
    其所有國泰世華商業銀行前鎮分行帳戶（帳號：0000000000
    00號，下稱本件帳戶）之存摺、金融卡、密碼交予真實姓名
    不詳，自稱「李海鵬」、綽號「阿華」之成年男子，使該成
    年男子所屬之犯罪集團得基於詐欺之犯意，由該詐欺集團中
    之一成年男子，於94年6 月21日下午，以電話向乙○○之友
    人吳家榮佯稱辦理貸款需先繳納新台幣（下同）16,050元，
    致吳家榮不疑有他，並隨即向乙○○借款，且會同乙○○將
    該筆款項存入乙○○所有之土地銀行板橋分行帳號00000000
    0000號帳戶內，吳家榮與乙○○並依該犯罪集團成員指示，
    於同日將上開款項轉帳到丙○○之本件帳戶，且隨即遭該犯
    罪集團提領一空，嗣因乙○○發覺受騙，並報警處理，始查
    獲上情。
二、案經台北縣政府警察局板橋分局報告臺灣板橋地方法院檢察
    署呈請臺灣高等法院檢察署移轉台灣高雄地方法院檢察署檢
    察官聲請簡易判決處刑。
    理  由
壹、程序事項：
一、按被告以外之人於偵查中向檢察官所為陳述，除顯有不可信
    之情況者外，得為證據，刑事訴訟法第159 條之1 第2 項定
    有明文。蓋因檢察官與法官同為司法官署，且檢察官代表國
    家偵查犯罪，依法有訊問被告、證人及鑑定人之權力，且須
    對被告有利、不利之情形均應注意，況徵諸實務運作，檢察
    官實施刑事偵查程序，亦能恪遵法定程序之要求，不致有違
    法取證情事且可信度極高，是被告以外之人前於偵查中已具
    結而為證述，除反對該項供述得具有證據能力之一方，已釋
    明「顯有不可信之情況」之理由外，不宜以該證人未能於審
    判中接受他造之反對詰問為由，即遽指該證人於偵查中之陳
    述不具證據能力，方符前揭法條之立法意旨。是證人即被害
    人乙○○於檢察官偵查時所為之結證，被告未曾提及檢察官
    在偵查時，有任何不法取供之情形，是客觀上並無顯不可信
    之情，依上開說明，證人乙○○於偵查中之結證得為證據。
二、訊據被告固坦承有將本件帳戶之存摺、金融卡、密碼交予真
    實姓名不詳，自稱「李海鵬」、綽號「阿華」之成年男子，
    惟矢口否認有何幫助詐欺取財犯行，辯稱：阿華說要幫其辦
    銀行貸款，之後本件帳戶資料就不知下落，其也無法聯絡阿
    華云云，經查：
（一）被害人乙○○因友人吳家榮於94年6 月21日下午，接獲詐
      欺集團電話，佯稱辦理貸款需先繳納16,050元，致吳家榮
      不疑有他，並隨即向被害人乙○○借款，且將該筆款項存
      入乙○○所有之土地銀行板橋分行帳號000000000000號帳
      戶內，並於同日將上開款項轉帳到被告之本件帳戶，上開
      款項隨即遭該犯罪集團提領一空之事實，業經證人即被害
      人乙○○於偵查中結證綦詳（見偵卷第14、15頁），復有
      國泰世華銀行94年7 月20日函附之開戶基本資料、存款對
      帳單、土地銀行存摺影本各1 份在卷可查（見警卷第9 至
      16頁），堪信上開事實為真正。
（二）被告固辯稱將本件帳戶資料交付「阿華」係要辦理銀行貸
      款，「阿華」係親戚介紹云云，惟被告於本院審理中自承
      對於「阿華」之真實姓名、年籍、聯絡方式、地址均不知
      ，而介紹被告認識阿華之親戚業經死亡（見本院95年8 月
      22日審判筆錄第3 、4 頁），衡諸常情，一般人對於自己
      之帳戶資料均會小心保管，不輕易交付他人，如有交付他
      人之必要時，該他人必定係自己熟識且信賴之對象，依被
      告所辯，其對「阿華」並無相當認識，即貿然將本件帳戶
      資料交付，對於如何向「阿華」追蹤貸款辦理經過均稱不
      知，被告所辯尚難採信。再者，本件帳戶啟用日係94年4
      月12日，然僅有數百元之交易紀錄，至94年6 月21日之餘
      額僅為56元，嗣後之交易紀錄均係一筆金額匯入後，旋於
      同日即提領出去，此有國泰世華銀行存款對帳單在卷可查
      ，本院認本件帳戶顯已成為犯罪集團詐欺取財之工具。況
      邇來各式各樣之詐欺取財犯罪類型層出不窮，該等犯罪多
      係利用他人之帳戶以躲避警方追查，並迭經媒體廣為披載
      、報導，此應為常人本於一般認知能力所能知悉，被告既
      係心智健全之成年人，自當無不知之理，其竟將自己之帳
      戶提供予他人，足認其對於該帳戶遭用於詐欺取財使用有
      所預見，且亦無違其本意，其相關所辯，係屬卸責之詞，
      不足為採。
（三）綜上，本件事證明確，被告幫助詐欺取財之犯行至堪認定
      。
三、查被告行為後，如附表所示之相關法律均業經變更，並俱於
    95年7 月1 日施行，玆經整體比較結果，裁判時法並未較為
    有利，從而依刑法第2 條第1 項規定，自應適用各該行為時
    法，亦即修正前法，合先指明（至刑法第30條部分雖亦有文
    字修正，惟不涉罪刑實質內容之變更，自應直接適用裁判時
    法）。
四、按刑法上之幫助犯，係對於犯罪與正犯有共同之認識，而以
    幫助之意思，對於正犯資以助力，而未參與實施犯罪之行為
    者而言（最高法院75年度台上字第1509號、84年度台上字第
    5998號、88年度台上字第1270號判決參照），如未參與實施
    犯罪構成要件之行為，且係出於幫助之意思提供助力，即屬
    幫助犯。又查該取得、持用本件帳戶之人，基於意圖為自己
    不法所有之犯意，向被害人乙○○施用詐術詐財，並致使被
    害人乙○○因陷於錯誤而匯付款項入被告之帳戶，詐欺集團
    成員所為係刑法第339 條第1 項之詐欺罪。惟被告單純提供
    帳戶予他人使用之行為，並不能逕與向被害人施以欺罔之詐
    術行為等視，且亦無證據證明被告有參與詐欺取財犯行之構
    成要件行為，是被告所為僅係對於他人遂行之詐欺取財犯行
    ，資以助力，依上開判決意旨，核被告丙○○所為，係犯修
    正前刑法第339 條第1 項、刑法第30條第1 項前段之詐欺取
    財罪幫助犯，爰依刑法第30條第2 項之規定，減輕其刑。
五、原審依修正前刑法第30條第2 項及第339 條第1 項之規定，
    論被告以幫助詐欺取財罪，並審酌被告因貪圖小利，即將銀
    行帳戶交予他人使用，不顧該帳戶可能遭他人用以作為犯罪
    工具，及其犯罪所生實害程度，又犯後否認犯行態度不佳等
    一切情狀，科處被告以有期徒刑3 月，如易科罰金，以300
    元折算1 日之刑度，固非無見。惟查：本案被告幫助詐得之
    金額僅16,050元，且被害人僅有1 人，足見本件犯罪所生危
    害本非嚴重，且被告於上訴後本院審判中業已與被害人乙○
    ○以20 ,000 元和解，被害人並表示請求本院輕判之意（見
    本院95年8 月29日審判筆錄第3 、4 頁），本院審酌上情，
    認原審判處被告有期徒刑3 月，仍嫌過重，爰撤銷原判決，
    另量處被告如主文所示之刑，並諭知易科罰金之折算標準，
    以資懲儆。
六、據上論斷，應依刑事訴訟法第455 條之1 第1 項前段、第3
    項、第369 條第1 項前段、第364 條、第299 條第1 項前段
    ，刑法第2 條第1 項前段、第30條第2 項、第339 條第1項
    、修正前刑法第41條第1 項前段，罰金罰鍰提高標準條例第
    1 條前段，修正前罰金罰鍰提高標準條例第2 條，判決如主
    文。
本案經檢察官甲○○到庭執行職務。
中    華    民    國    95    年    9     月    29    日
                刑事第二庭審判長法  官  邱永貴
                                法  官  楊筑婷
                                法  官  何佩陵
以上正本證明與原本無異。
不得上訴。
中    華    民    國    95    年    9     月    29    日
                                書記官  張家瑜
附錄：
《刑法第339 條第1 項》
意圖為自己或第三人不法之所有，以詐術使人將本人或第三人之
物交付者，處5 年以下有期徒刑、拘役或科或併科1,000 元以下
罰金。
┌───────────────────────────────────────────────┐
│附表                                                                                          │
├──────┬─────────────┬─────────────┬───────┬────┤
│相關變更條文│行為時法（下稱舊法）之內容│裁判時法（下稱新法）之內容│比  較  理  由│備    註│
├──────┼─────────────┼─────────────┼───────┼────┤
│【罰金刑貨幣│依法律應處罰金、罰鍰者，就│中華民國94年1 月7 日法修正│刑法之貨幣單位│經按現行│
│單位之變更】│其原定數額得提高為2 倍至10│施行後，刑法分則編所定罰金│由「元（指銀元│法規所定│
│罰金罰鍰提高│倍（刑法乃係定明10倍）。第│之貨幣單位為新臺幣。94年1 │）」變更為「新│貨幣單位│
│標準條例第1 │1 條所定得提高倍數之規定，│月7 日刑法修正時，刑法分則│臺幣」，且刑法│折算新臺│
│條前段、第5 │於本條例修正後制定之法律，│編未修正之條文定有罰金者，│分則之罰金數額│幣條例第│
│條→刑法施行│不適用之；本條例修正前公布│自94年1 月7 日刑法修正施行│，亦視該分則先│2 條之規│
│法第1 之1 條│之法律，於本條例修正後修正│後，就其所定數額提高為30倍│前曾修正與否，│定折算後│
│第1 項、第2 │其罰金罰鍰數額或法律經全部│。但72年6 月26日至94年1 月│而分別提高3 或│等值，是│
│項          │修正而其罰金罰鍰數額未予變│7 日新增或修正之條文，就其│30倍。        │以新法並│
│            │更者，亦同。              │所定數額提高為3 倍。      │              │未較有利│
├──────┼─────────────┼─────────────┼───────┼────┤
│【罰金行之下│罰金：（銀元）1 元以上。  │罰金：新臺幣1000元以上，以│罰金刑之下限，│舊法下限│
│限與加、減】│                          │百元計算。                │由銀元10元（亦│刑較低，│
│刑法第33條第│                          │                          │經提高）即新臺│較為有利│
│5 款        │                          │                          │幣30元，提高為│        │
│            │                          │                          │新臺幣1000元；│        │
│            │                          │                          │且加（減）之最│        │
│            │                          │                          │低數額，亦由銀│        │
│            │                          │                          │元1 元即新臺幣│        │
│            │                          │                          │3 元，提高為新│        │
│            │                          │                          │臺幣100 元    │        │
├──────┼─────────────┼─────────────┼───────┼────┤
│【易科罰金折│犯最重本刑為5 年以下有期徒│犯最重本刑為5 年以下有期徒│易科罰金折算標│舊法有利│
│算標準變更】│刑以下之刑之罪，而受6 個月│刑以下之刑之罪，而受6 個月│準由銀元300 元│        │
│修正前刑法第│以下有期徒刑或拘役之宣告…│以下有期徒刑或拘役之宣告者│即新臺幣900 元│        │
│41條第1 項前│得以（銀元，下同）1 元以上│，得以新臺幣1000元、2000元│，提高為以新臺│        │
│段、修正前罰│3 元以下折算1 日，易科罰金│或3000元折算1 日，易科罰金│幣1000元、2000│        │
│金罰鍰提高標│。依刑法第41條易科罰金…就│。                        │元或3000元折算│        │
│準條例第2 條│其原定數額提高為100 倍折算│                          │1 日。        │        │
│→現行刑法第│1 日；法律所定罰金數額未依│                          │              │        │
│41條第1 項前│本條例提高倍數，或其處罰法│                          │              │        │
│段          │條無罰金刑之規定者，亦同。│                          │              │        │
└──────┴─────────────┴─────────────┴───────┴────┘


司法院資訊處製作；財團法人民間司法改革基金會備份。
